最高法院刑事判決　　　　　　　　　　　　　　　八十六年度台上字第五八五二號
　　上　訴　人　甲○○
右上訴人因侵占案件，不服台灣高等法院中華民國八十六年四月三十日第二審更審判
決（八十四年度重上更(三)字第一三四號，起訴案號：台灣士林地方法院檢察署八十一
年度偵字第六二四一號），提起上訴，本院判決如左：
    主  文
上訴駁回。
    理  由
按刑事訴訟法第三百七十七條規定，上訴於第三審法院，非以判決違背法令為理由，
不得為之。是提起第三審上訴，應以原判決違背法令為理由，係屬法定要件。如果上
訴理由狀並未依據卷內訴訟資料，具體指摘原判決不適用何種法則或如何適用不當，
或所指摘原判決違法情事，顯與法律規定得為第三審上訴理由之違法情形，不相適合
時，均應認其上訴為違背法律上之程式，予以駁回。本件上訴人甲○○上訴意旨略稱
：原判決認定上訴人侵占判決書附表之金額，但附表之金額，上訴人均已收取繳回告
訴人即大榮汽車貨運股份有限公司（下稱大榮公司），除經告訴人之代理人於民國八
十二年六月二日上訴審第一次調查庭時自認外，又有上訴人所收之支票繳收告訴人公
司入帳可證，並經證人林松竹到庭結證屬實，原審雖有扣除部分款，然既以前帳為上
訴人犯罪證據，即應詳列明細以昭折服，原審顯未詳查，採證未依證據，上訴人之承
諾書所載金額為新台幣（下同）三百二十二萬二千三百七十四元，但該金額與事實不
符，而證人趙金招，係新近調職為會計，就其任職會計前，公司之收款情形並不瞭解
，又林維禎會計師並未就上訴人任職大榮公司收費期間所收客戶入款全部鑑定，所以
均不能作為上訴人侵占之證據，上訴人絕無侵占之犯意及行為云云。惟查：原判決認
定上訴人任職為大榮公司士林營業所運費收費員，基於概括犯意，意圖為自己不法之
所有，自八十年五月間起，至八十年十一月止，先後將其經收持有客戶運費款項予以
花用，金額合計達二百七十九萬八千八百十三元，已明業經告訴人公司指訴綦詳，
上訴人於八十一年六月三日曾出具承諾書，載明：「流用經管現金。公司利用數月時
間，逐一核算所交收金額列印出未收明細，使我們覺得不會有未認章而承認，本人略
覽一次，大致沒問題，最主要還是懇請公司能如我所願，分期償還。而有些未及附憑
單，爾後有陸續之繳回憑單，公司能詳查後給予承認。」有承諾書影本附卷可證，且
經告訴人公司會計主任鄭金招結證屬實，大榮公司向客戶查詢，客戶表明運費確已付
清無訛，亦有大榮公司提出經各該客戶簽章之證明書影本六十份附卷可稽，復有林維
珍會計師事務所，就上訴人自八十年五月間起，至八十年十一月間止，任職於大榮公
司擔任運費收費員，所侵占之款項數額詳為核算，應係三百三十六萬七千二百二十八
元減去重複入金應退還上訴人之金額六萬二千一百八十一元、報呆帳八萬二千一
百零六元、上訴人帳款由另一外務員朱遜收取金額五百六十七元、上訴人於民事
和解前繳回可追認憑證金額九萬三千七百五十一元、上訴人於民事和解時繳回可追
認憑證金額三十二萬九千八百十元之淨額為二百七十九萬八千八百十三元，故大榮公
司指上訴人應收運費未入款總額三百三十六萬七千二百二十八元，上訴人承諾書內承
認流用金額三百二十二萬三百七十四元，均非正確，應依林維珍會計師事務所核算之
金額為準。並說明上訴人擔任收款員時日已久，公司有規定未收到款項部分，須由客
戶在應收運費憑單上簽章繳回大榮公司，以憑處理，上訴人竟不照辦，堪信上訴人侵
占經收之款項，為其所憑之證據及認定之理由。復對於上訴人所辯：因不熟悉收款、
報帳流程，有些客戶帳款未收到，伊未請客戶在應收運費憑單上簽章交回，又不知公
司有此規定，公司即認為伊已收取，又公司會計制度不健全，並非按各交款客戶實際
入帳，多有後帳補前帳之情形，致後帳部分已入金，而仍未銷帳，況大榮公司帳目多
有錯誤，竟歸責於伊云云，認無非諉卸之詞，為無足採，另聲請會計師鑑定自七十九
年二月一日起至八十年十二月十八日止，上訴人任職大榮公司收費員期間所有收帳、
繳款之全部資料，核無必要，在理由內予以說明。此項證據之取捨所為事實之認定，
屬事實審法院之職權，原審依其所認定之事實，論處業務侵占罪刑，並無違背法令之
情形存在。且原審八十二年六月二日調查庭，除上訴人外，另一到庭之人為告訴人公
司之會計主任趙金招，據趙金招證稱：「因當時催收款很少，後來催收款突然變得很
多（才發現被告侵占所收之款）」、「是被告自己指定收的支票要銷那筆帳，不一定
是收那一家客戶的票一定銷那一家的帳，他以前就侵占後來才拿後收款去補以前侵占
部分」（見上訴卷第三七頁），已指明上訴人雖有以所收支票繳回大榮公司後，仍不
足應繳之金額，原判決因而認定上訴人侵占經收之款項，自不違背經驗法則、論理法
則，至於上訴人係侵占那家客戶所收之款項，原判決附表一已列有明細。另告訴人之
代理人林松竹就上訴人所提出新學友等一百五十三筆以支票支付運費計一百五十一萬
七千一百零四元之明細部分（見原判決理由六之2.、上更(一)卷第二七頁至第三三頁、
第四一頁至第四八頁），原判決已詳為說明不能為上訴人有利之認定。上訴意旨就原
判決已詳為說明、論斷之事項，仍再為事實上之爭執，而未依卷內資料具體指摘究係
如何違背法令，自難認係適法之第三審上訴理由。其上訴違背法律上之程式，應予駁
回。本件既從程序上駁回，上訴人請求宣告緩刑，即無從斟酌。又本件係刑事訴訟法
第三百七十六條第三款之案件，惟於修正刑事訴訟法施行前，原得上訴於第三審法院
，且已繫屬於法院，依刑事訴訟法施行法第五條第一項規定，仍應依修正前之法定程
序終結之，併此說明。
據上論結，應依刑事訴訟法第三百九十五條前段，判決如主文。
中      華      民      國    八十六    年      十      月      三      日
                              最高法院刑事第二庭
                                  審判長法官  施  文  仁
                                        法官  陳  炳  煌
                                        法官  張  淳  淙
                                        法官  洪  文  章
                                        法官  林  錦  芳
      右正本證明與原本無異
                                              書  記  官
中      華      民      國    八十六    年      十      月      七      日
